【裁判字號】    97,易,1312
【裁判日期】    980330
【裁判案由】    詐欺
【裁判全文】
臺灣臺北地方法院刑事判決              97年度易字第1312號
公  訴  人  臺灣臺北地方法院檢察署檢察官
被      告  丁○
                      樓
                    （現另案於臺灣臺北監獄臺北分監執行中
上列被告因詐欺案件，經檢察官提起公訴（97年度偵字第3920號
、第5573號、第6357號）及移送併辦（臺灣台中地方法院檢察署
檢察官97年度偵字第8377號、第7671號、臺灣臺北地方法院檢察
署檢察官97年度偵字第10815號、臺灣板橋地方法院檢察署檢察
官97年度偵字第19790號），因被告於準備程序中就被訴事實為
有罪之陳述，本院依簡式審判程序審理，判決如下：
    主  文
丁○幫助犯詐欺取財罪，處有期徒刑參月，如易科罰金，以新臺
幣壹仟元折算壹日；又幫助犯詐欺取財罪，處有期徒刑參月，如
易科罰金，以新臺幣壹仟元折算壹日。應執行有期徒刑伍月，如
易科罰金，以新臺幣壹仟元折算壹日。
    犯罪事實
一、丁○雖知將金融帳戶提供予不熟識之人使用，可能遭詐騙集
    團供作詐欺取款之工具，竟基於幫助詐欺之不確定故意，於
    不詳日期在臺北市某舞廳認識真實年籍、姓名不詳，自稱為
   「冠廷」之成年男子，得知欲收購帳戶之訊息，遂分別基於
    幫助他人詐欺取財之不確定故意，以每本存摺新臺幣（下同
    ）2,000元之代價，於民國96年12月24日某時，在其臺北縣
    中和市○○路住處附近之麥當勞店外，將其於96年12月24日
    所申辦彰化商業銀行（下稱彰化銀行）長安東路分行帳號00
    000000000000000號及92年9月30日申辦之臺北富邦商業銀行
    （下稱臺北富邦銀行）建國分行帳號000000000000號之帳戶
    之存摺、金融卡及密碼，同時提供與上開自稱之「冠廷」成
    年男子，又於同年月26日某時許，在上址將其於96年12月26
    日申辦之合作金庫銀行（下稱合庫銀行）六合分行帳號0000
    000000000000號之帳戶之存摺、金融卡及密碼，提供與上開
    自稱之「冠廷」成年男子，以供詐欺集團成員作為詐騙取財
    之匯款工具。嗣該詐欺集團成員取得上開帳戶後，即基於意
    圖為自己不法所有之犯意，分別於附表所示之時間、地點，
    以附表所示之詐欺方式，分別向附表所示之人，詐得如附表
    所示之金錢。嗣丙○○等人發覺受騙，乃報警循線查知上情
    。
二、案經丙○○、戊○○、甲○○訴請臺北市政府警察局中山分
    局、臺北縣政府警察局新店分局報告臺灣臺北地方法院檢察
    署檢察官偵查起訴及臺灣台中地方法院檢察署檢察官、臺灣
    臺北地方法院檢察署檢察官、臺灣板橋地方法院檢察署檢察
    官移送併辦。
    理  由
一、訊據被告丁○對於上揭犯罪事實坦承不諱（詳本院卷第120
    頁背面），核與被害人丙○○、戊○○、甲○○、乙○○、
    己○○、黃美燕、黃婷嫈之指訴相符，復有國泰世華銀行中
    和分行97年10月13日（97）國世中和字第130號函及其附件
    （詳本院卷第84-88頁）、臺北富邦銀行建成分行97年10月9
    日北富銀建成字第97410080號函及其附件（詳本院卷第90-9
    2頁）、彰化銀行長安東路分行97年10月13日彰長安字第097
    2646號函及其附件（詳本院卷第94-95頁）、合作金庫商業
    銀行六合分行97年10月22日合金六合字第0970004186號函及
    其附件（詳本院卷第97-102頁）、富邦商業銀行股份有限公
    司建國分行97年10月8日（九七）北富銀建字第072號函及其
    附件（詳本院卷第104-105頁）、彰化銀行長安東路分行97
    年2月19日函及後附帳戶明細、合庫銀行六合分行97年1月30
    日號函及後附帳戶明細、中華郵政公司自動櫃員機交易明細
    表3紙、彰化商業銀行帳戶之開戶基本資料、交易明細查詢
    資料各1份、被害人乙○○提供之郵局自動櫃員機交易明細
    表影本1紙、交易明細表及告訴人己○○之匯款憑條、臺灣
    郵政公司交易明細影本1張、合作金庫銀行六合分行97年3月
    25日合金六合字第0970001005號函暨存摺存摺、綜合存摺客
    戶當月份交易資料查詢單影本、新開戶建檔登錄單影本共1
    份、丁○各人戶籍資料查詢結果1張及通聯調閱查詢單1張、
    被告所有合庫六合分行新開戶建檔登錄書、客戶當月份交易
    資料查詢單、自動櫃員機交易明細表、黃美燕所有玉井鄉農
    會帳戶存摺影本、戊○○之匯款單1張、王義榮所有大城鄉
    農會帳戶存摺影本附卷可資佐證，足認被告自白與事實相符
    ，堪以採信。本件事證明確，被告犯行堪以認定，應予依法
    論科。
二、按刑法上之幫助犯，係對於犯罪與正犯有共同之認識，而以
    幫助之意思，對於正犯資以助力，未參與實施犯罪構成要件
    之行為者而言（最高法院88年度臺上字第1270號判決意旨同
    此見解）。本件被告係基於幫助詐騙集團成員犯詐欺罪而提
    供存摺、印章及金融卡等帳戶資料，且並無任何積極證據證
    明其有參與實施詐欺取財之犯罪構成要件行為，是核被告2
    次所為，均係犯刑法第30條第1項前段、第339條第1項之幫
    助詐欺取財罪（戊○○部分為未遂）。被告於96年12月24日
    某時，在其上揭住處附近之麥當勞店外，將其於96年12月24
    日所申辦彰化銀行長安東路分行帳號00000000000000000號
    及92年9月30日申辦之臺北富邦銀行建國分行帳號000000000
    000號之帳戶之存摺、金融卡及密碼，同時提供與上開自稱
    之「冠廷」成年男子，供詐欺集團分別用以詐騙他人，係以
    一行為觸犯相同之數罪名，依法論以想像競合犯。又被告提
    供帳戶等資料予詐騙集團成員之2幫助犯行，均依刑法第30
    條第2項之規定，按正犯之刑減輕之。又被告分別以二行為
    交付上開3銀行帳戶，被告所犯上揭二罪，犯意個別，行為
    互殊，依法予以分論併罰。另檢察官移送併辦部分與起訴書
    所載犯罪事實，或為同一犯罪事實，或有想像競合之裁判上
    一罪關係，均為起訴效力所及，本院自應併予審理。爰審酌
    被告為具一般社會生活經驗之人，對於現今社會詐騙集團猖
    獗，若將私人帳戶提供他人使用，將成為犯罪人頭帳戶之可
    能，應可知悉，仍無視交易安全上關於他人財產之可能損害
    ，擅自將其以個人名義所申請取得之前開存款帳戶，提供他
    人作為詐欺取財之匯款帳戶使用，助長犯罪之不良風氣，幫
    助犯罪者隱匿真實身份，增加檢警犯罪偵查之困難性，且被
    害人並因此由詐騙集團指示將詐騙款項存入被告提供之帳戶
    ，而所受財產損失非低，且至辯論終結時止，尚無法賠償受
    害人之損失，惟念及被告犯罪後坦承犯行，犯後態度良好，
    且被告本身並未實際參與詐欺取財之犯行等一切情狀，分別
    量處如主文所示之刑，併均諭知易科罰金之折算標準，再依
    刑法第51條第5款之規定定其應執行刑如主文所示。
據上論斷，應依刑事訴訟法第273條之1第1項、第299條第1項前
段，刑法第55條、第339條第1項、第30條第1項前段、第2項、第
41條第1項前段、第51條第5款，刑法施行法第1條之1第1項、第2
項前段，判決如主文。
本案經檢察官申心蓓到庭執行職務。
中    華    民    國    98    年    3    月    30    日
                  刑事第十三庭  法  官  張文俊
以上正本證明與原本無異。
如不服本判決，應於收受送達後10日內向本院提出上訴書狀，並
應敘述具體理由；其未敘述具體上訴理由者，應於上訴期間屆滿
後20日內，向本院補提理由書（均應按他造當事人之人數附繕本
），「切勿逕送上級法院」。告訴人或被害人如對於本判決不服
者，應具備理由請求檢察官上訴，其上訴期間之計算係以檢察官
收受判決正本之日期為準。
                                書記官  陳鳳瀴
中    華    民    國    98    年    3    月    30    日
附錄本案論罪科刑法條全文：
中華民國刑法第339條
意圖為自己或第三人不法之所有，以詐術使人將本人或第三人之
物交付者，處5年以下有期徒刑、拘役或科或併科1千元以下罰金
。
以前項方法得財產上不法之利益或使第三人得之者，亦同。
前二項之未遂犯罰之。
附表：
97易字1312 丁○ 詐欺 附表
  附表
  ┌──┬────┬──────────┬──────────┐
  │編號│ 被害人 │   時間、轉帳金額   │        附註        │
  ├──┼────┼──────────┼──────────┤
  │ 1  │ 丙○○ │96年12月28日下午8時 │臺灣臺北地方法院檢察│
  │    │        │30分許，佯稱被害人向│署97年度偵字第3920、│
  │    │        │富邦MOMO電視購物台購│5573、6357號之被害事│
  │    │        │物之付款方式有誤，不│實。（本案）        │
  │    │        │甚處理為分期付款為避│                    │
  │    │        │免損失，需至提款機操│                    │
  │    │        │作確認，嗣於同日下午│                    │
  │    │        │9時35分許轉帳29987元│                    │
  │    │        │至被告彰化商業銀行長│                    │
  │    │        │安東路分行0000000000│                    │
  │    │        │00000000號帳戶。    │                    │
  ├──┼────┼──────────┼──────────┤
  │ 2  │ 戊○○ │96年12月27日下午7時 │臺灣臺北地方法院檢察│
  │    │        │至8時間，佯稱被害人 │署97年度偵字第3920、│
  │    │        │向富邦MOMO電視購物台│5573、6357號之被害事│
  │    │        │購物之付款方式有誤，│實。（本案）        │
  │    │        │不慎處理為分期付款為│                    │
  │    │        │避免損失，需至提款機│                    │
  │    │        │轉帳操作取消，嗣於同│                    │
  │    │        │日下午8時19分許轉帳 │                    │
  │    │        │1元至被告合作金庫六 │                    │
  │    │        │合分行00000000000000│                    │
  │    │        │64號帳戶。          │                    │
  ├──┼────┼──────────┼──────────┤
  │ 3  │ 甲○○ │96年12月27日下午7時 │臺灣臺北地方法院檢察│
  │    │        │至8時間，佯稱被害人 │署97年度偵字第3920、│
  │    │        │向富邦MOMO電視購物台│5573、6357號之被害事│
  │    │        │購物之付款方式有誤，│實。（本案）        │
  │    │        │不慎處理為分期付款為│                    │
  │    │        │避免損失，需至提款機│                    │
  │    │        │轉帳操作取消，嗣於同│                    │
  │    │        │日下午8時32分許轉帳 │                    │
  │    │        │3155元至合作金庫六合│                    │
  │    │        │分行0000000000000000│                    │
  │    │        │號帳戶。            │                    │
  ├──┼────┼──────────┼──────────┤
  │ 4  │ 乙○○ │96年12月15日21時30分│臺灣臺中地方法院檢察│
  │    │        │許，佯稱被害人於網路│署97年度偵字第8377號│
  │    │        │購物轉帳時，錯誤設定│之被害事實。        │
  │    │        │為分期扣款，須前往自│（併案一）          │
  │    │        │動櫃員機查詢並解除設│                    │
  │    │        │定，嗣於同日21時34分│                    │
  │    │        │許匯款20123元至被告 │                    │
  │    │        │彰化銀行長安東路分行│                    │
  │    │        │00000000000000000號 │                    │
  │    │        │帳戶。              │                    │
  ├──┼────┼──────────┼──────────┤
  │ 5  │ 己○○ │96年12月25日，以電話│臺灣臺中地方法院檢察│
  │    │        │自稱「小蕊」，佯稱願│署97年度偵字第7671號│
  │    │        │與其援助交際，但必須│之被害事實。        │
  │    │        │先以提款機確認身份，│（併案二）          │
  │    │        │嗣於次日15時許匯款  │                    │
  │    │        │43500元至被告臺北富 │                    │
  │    │        │邦銀行00000000000號 │                    │
  │    │        │帳戶。              │                    │
  ├──┼────┼──────────┼──────────┤
  │ 6  │ 黃美燕 │97年12月26日下午2時 │臺灣板橋地方法院檢察│
  │    │        │左右，佯稱被害人網路│署97年度偵字第19790 │
  │    │        │購物匯款有誤，需至提│號之被害事實。      │
  │    │        │款機依指示操作取消設│（併案四）          │
  │    │        │定，嗣於同年月28日匯│                    │
  │    │        │款15027元至被告合作 │                    │
  │    │        │金庫六合分行00000000│                    │
  │    │        │00000000號帳戶。    │                    │
  ├──┼────┼──────────┼──────────┤
  │ 7  │ 黃婷嫈 │97年12月28日，佯稱被│臺灣板橋地方法院檢察│
  │    │        │害人於民視購物付款方│署97年度偵字第19790 │
  │    │        │式設定有誤，需至提款│號之被害事實。      │
  │    │        │機依指示操作，嗣於同│（併案四）          │
  │    │        │日以其夫王義榮金融卡│                    │
  │    │        │匯款29992元合作金庫 │                    │
  │    │        │六合分行000000000000│                    │
  │    │        │8764號帳戶。        │                    │
  └──┴────┴──────────┴──────────┘


司法院資訊處製作；財團法人民間司法改革基金會備份。
